【裁判字號】    95,台上,2314
【裁判日期】    950428
【裁判案由】    傷害致人於死
【裁判全文】
最高法院刑事判決            九十五年度台上字第二三一四號
    上  訴  人  甲○○
                        號
                乙○○
                        巷11.
                丙○○
    共      同
    選任辯護人  戴文進律師
                陳文雄律師
上列上訴人等因傷害致人於死案件，不服台灣高等法院中華民國
九十二年八月十三日第二審更審判決（九十二年度上更(一)字第八
一號，起訴案號：台灣桃園地方法院檢察署八十七年度偵字第一
七七五六號），提起上訴，本院判決如下：
    主  文
原判決撤銷，發回台灣高等法院。
    理  由
本件原判決認定上訴人甲○○、乙○○、丙○○三人均任職於桃
園市○○路九十九號八樓中國城ＫＴＶ酒店，分別擔任現場主任
及服務生職務。民國八十七年十一月二十二日凌晨零時許，賴正
峰邀集謝治諭及其他不詳姓名之友人，一同至該ＫＴＶ酒店為謝
治諭慶生，眾人一同唱歌至凌晨三時許，總計消費金額新台幣（
下同）三萬一千餘元，賴正峰稱由其付賬，要眾人先行離去。詎
賴正峰所有之二張信用卡均因超過信用額度遭停用，無法刷卡付
賬，賴正峰打電話聯絡親朋，亦無人代為出面付賬。嗣上午十時
許，甲○○、乙○○、丙○○三人帶同賴正峰至桃園縣龜山鄉○
○○路三一三巷二十八號四樓賴正峰家中取款，其父母亦表示無
錢支付，甲○○、乙○○、丙○○三人又將賴正峰帶回中國城Ｋ
ＴＶ酒店，賴正峰繼續打電話聯絡親朋付賬，至十二時許，甲○
○、乙○○、丙○○三人要求賴正峰繼續聯絡親朋前來付款未果
，甲○○、乙○○、丙○○三人基於傷害之共同犯意聯絡，聯手
以拳頭毆打賴正峰，繼由甲○○持木棍、乙○○持木板條、丙○
○持黑色棒球棒，聯手毆打賴正峰，致賴正峰受有右前臂外側、
右手掌及右手指廣面性鈍性傷（二、三指有擦傷），右側前臂骨
折之傷害；三人又接續脫掉賴正峰鞋子，由乙○○持木板條毆打
賴正峰兩側腳背及腳底部，致賴正峰兩側腳背及腳底受有廣面性
鈍性傷之傷害。甲○○、乙○○、丙○○三人明知清潔包商黃議
德所攜帶以寶特瓶承裝之清潔大理石保養液（業經黃議德以水五
、保養液一之比例稀釋）係強酸，飲用後會對人體胃食道造成腐
蝕性傷害，且在客觀上可能致人於死，其三人竟仍承前同一之傷
害犯意，逼迫賴正峰飲用清潔包商黃議德所攜帶以寶特瓶承裝之
清潔大理石保養液，其後賴正峰嘔吐，甲○○、乙○○、丙○○
三人始覺異狀，聯絡賴正峰之父賴坤榮、母賴玉花到場，唯仍堅
持賴坤榮先簽立借條，賴坤榮不得已簽立金額三萬元之借條後，
甲○○等人才打電話叫救護車，而於同日下午二時三十許，始將
賴正峰送至桃園敏盛綜合醫院急救，延至下午四時三十分許，因
腐蝕性液體致胃食道黏膜出血及腎衰竭死亡等情。因而將第一審
判決撤銷，改判論處上訴人等共同傷害人之身體因而致人於死罪
刑，固非無見。
惟查：(一)按測謊鑑定究竟有無證據能力，刑事訴訟法並無明文規
定，惟實務上，送鑑單位依刑事訴訟法第二百零八條第一項規定
，囑託法務部調查局或內政部警政署刑事警察局為測謊檢查，受
囑託機關就檢查結果，以該機關名義函覆原囑託之送鑑單位，該
測謊檢查結果之書面報告，即係受囑託機關之鑑定報告，該機關
之鑑定報告，形式上若符合測謊基本程式要件，包括：經受測
人同意配合，並已告知得拒絕受測，以減輕受測者不必要之壓力
。測謊員須經良好之專業訓練與相當之經驗。測謊儀器品質
良好且運作正常。受測人身心及意識狀態正常。測謊環境良
好，無不當之外力干擾等要件，即賦予證據能力，非謂機關之鑑
定報告書當然有證據能力。具上述形式之證據能力者，始予以實
質之價值判斷，必符合待證事實需求者，始有證明力。復按刑事
訴訟法第二百零六條第一項規定：「鑑定之經過及其結果，應命
鑑定人以言詞或書面報告」，又法院或檢察官囑託相當之機關鑑
定，準用第二百零六條第一項之規定，同法第二百零八條亦有明
文規定；是鑑定報告書之內容應包括鑑定經過及其結果，法院囑
託鑑定機關為測謊檢查時，受囑託之鑑定機關不應僅將鑑定結果
函覆，並應將鑑定經過一併載明於測謊之鑑定報告書中，若鑑定
報告書僅簡略記載檢查結果而未載明檢查經過，既與法定記載要
件不符，法院自應命受囑託機關補正，必要時並得通知實施鑑定
之人以言詞報告或說明，否則，此種欠缺法定要件之鑑定報告不
具備證據資格，自無證據能力可言。本件原判決採取上訴人三人
之法務部調查局之測謊報告書為論處其等之犯罪依據，惟該報告
書僅記載測謊方法為控制問題法及混合問題法，其他均付闕如，
並不符合前揭測謊基本程式要件，原審並未命鑑定機關補正，遽
採為論處上訴人等之犯罪依據，難認適法。而該測謊報告書所載
「(一)賴正峰未遭人灌食大理石保養液。經測試呈情緒波動之反應
，研判有說謊」，似指賴正峰遭人灌食大理石保養液。此與原判
決認定上訴人等三人是「逼迫」賴正峰飲用大理石保養液，致受
傷死亡，並未以「強灌之方式使被害人賴正峰喝下該腐蝕性液體
」（見原判決第九頁第三行），未盡相符。原判決未予釐清，遽
採為論處上訴人等之犯罪依據，亦有理由矛盾及調查未盡之違法
。(二)法院採為判決基礎之證據，依法應於辯論終結前踐行調查程
序，並予被告以辯解之機會，否則未經踐行調查程序，遽採為論
罪之證據，自屬違法。原判決採取明尼蘇達礦業製造股份有限公
司物質安全資料表為論處上訴人等之犯罪依據，但依據原審審判
筆錄之記載，前揭證據資料並未經調查程序，予上訴人等以辯解
之機會，遽採為論處上訴人等之犯罪依據，自屬於法有違。又原
判決認定賴正峰是被逼迫飲用已由證人黃議德以清潔液一，水五
加以稀釋後之溶液，黃議德所稱大理石保養液聞起來會有刺鼻、
噁心或澀澀的味道，究指稀釋前或稀釋後？稀釋後之大理石保養
液是否仍有前揭味道？有無導致誤飲之可能？原審未調查釐清，
遽行判決，尚嫌速斷，自難昭折服。上訴意旨均執以指摘原判決
不當，非無理由，應認原判決仍有發回更審之原因。
據上論結，應依刑事訴訟法第三百九十七條、第四百零一條，判
決如主文。
中    華    民    國  九十五  年    四    月  二十八  日
                      最高法院刑事第十庭
                          審判長法官  洪  清  江
                                法官  石  木  欽
                                法官  李  伯  道
                                法官  林  勤  純
                                法官  陳  晴  教
      本件正本證明與原本無異
                                      書  記  官
中    華    民    國  九十五  年    五    月    四    日
                                                   ｍ


司法院資訊處製作；財團法人民間司法改革基金會備份。
